臺灣彰化地方法院北斗簡易庭民事判決
110年度斗簡字第383號
原      告  張月珠  
            鄭旦如  

            鄭元銘  
            鄭珮伶  

共      同
訴訟代理人  陳忠儀律師
            廖慧儒律師
被      告  張陳雲  
訴訟代理人  劉淑華律師
上列當事人間因過失致死案件(109年度交訴字第66號)，原告提
起刑事附帶民事訴訟請求損害賠償，經本院刑事庭以110年度交
重附民字第20號裁定移送前來，本院於民國110年12月24日言詞
辯論終結，判決如下：
    主  文
被告應給付原告張月珠新臺幣壹佰陸拾玖萬玖仟肆佰伍拾柒元、
原告鄭旦如新臺幣壹佰零貳萬柒仟伍佰陸拾伍元、原告鄭元銘新
臺幣捌拾萬元、原告鄭珮伶新臺幣捌拾萬元及均自民國一○九年
六月十六日起至清償日止，按年息百分之五計算之利息。
原告其餘之訴駁回。
本判決第一項得假執行。但被告如依序以新臺幣壹佰陸拾玖萬玖
仟肆佰伍拾柒元為原告張月珠、以新臺幣壹佰零貳萬柒仟伍佰陸
拾伍元為原告鄭旦如、以新臺幣捌拾萬元為原告鄭元銘、以新臺
幣捌拾萬元為原告鄭珮伶預供擔保，均得免為假執行。
    事實及理由
一、原告主張：
　㈠被告張陳雲於民國109年2月14日下午6時2分許，由彰化縣○○
    鄉○○路00○0號前，以步行方式由北往南方向欲穿越斗中路，
    原應注意行人在劃有分向限制線、設有劃分島之道路，不得
    穿越，而依當時天候晴、日間自然光線、柏油路面乾燥、無
    缺陷亦無障礙物、視距良好，並無不能注意之情形，竟疏未
    注意，欲步行穿越劃有分向限制線、中間設有中央分向島（
    即劃分島）之斗中路，而貿然自路外步入斗中路東往西方向
    之外側車道，適有鄭獲才騎乘車牌號碼000-000號普通重型
    機車，沿斗中路由東往西方向行駛外側車道至上址處，突見
    被告自路外步入車道，已無足夠時間可反應而採取防範措施
    ，致閃避不及而與被告發生碰撞，造成鄭獲才人車倒地，因
    而受有頭皮撕裂傷、四肢及臉部擦傷、腦部雙側硬腦膜下出
    血、左側顱內出血、左側顱骨骨折、左側肋骨骨折併血胸等
    傷害，經送醫急救後，仍於109年2月15日上午10時20分許，
    因顱內出血、頭部外傷導致中樞神經衰竭，傷重不治死亡（
    下稱系爭事故），被告因此遭本院刑事庭以109年度交訴字
    第66號刑事判決判處被告犯過失致人於死罪，處有期徒刑8
    月。
  ㈡原告張月珠為鄭獲才之配偶，原告鄭旦如、鄭元銘、鄭珮伶
    為鄭獲才之子女，為此，爰依民法第184條第1項前段、第19
    2 條第1 項、第2 項及第194 條之規定，請求被告損害賠償
    。原告因為鄭獲才死亡而受有下列損害：
  ⒈醫療費部分：原告張月珠因鄭獲才送醫急救，共支出醫療費
    新臺幣（下同）10,792元。
　⒉殯葬費部分：原告鄭旦如因鄭獲才死亡，共支出殯葬費227,5
    65元。
  ⒊扶養費部分：原告張月珠於43年9月22日出生，於109年2月15
    日鄭獲才死亡時，年紀為66歲，而原告張月珠與鄭獲才育有
    原告鄭旦如、鄭元銘、鄭珮伶三名子女，且夫妻互負扶養義
    務，故應受鄭獲才扶養比例為4分之1，就扶養費用之請求，
    依行政院主計處公布之收支調查所載彰化縣109年度平均每
    人每月消費支出為17,794元及109年彰化縣簡易生命表所載
    平均餘命，再依霍夫曼計算方式扣除法定利息後，原告張月
    珠得請求被告賠償扶養費為688,665元。
  ⒋精神慰撫金部分：原告因被告之侵權行為痛失配偶及父親，
    精神上遭受極大之痛苦，爰請求被告給付原告張月珠2,000,
    000元，給付原告鄭旦如、鄭元銘、鄭珮伶為1,500,000元。
  ㈢綜上，原告張月珠、鄭旦如、鄭元銘、鄭珮伶各請求被告賠
    償2,680,218元、1,727,565元、1,500,000元、1,500,000元
    ，並聲明：被告應給付原告張月珠2,680,218元、原告鄭旦
    如1,727,565元、原告鄭元銘1,500,000元、原告鄭珮伶1,50
    0,000元及均自刑事附帶民事訴訟起訴狀繕本送達翌日起至
    清償日止，按年息5%計算之利息。
二、被告則以：對於刑事判決所認定之犯罪事實不爭執。另對於
    原告張月珠、鄭旦如所請求之醫療費10,792元及殯葬費227,
    565不爭執。又原告張月珠應不得向被告請求扶養費，但原
    告張月珠如得以向被告請求扶養費時，對於扶養金額為688,
    665元不爭執。再原告所請求之慰撫金過高等語，並聲明：
    原告之訴駁回。
三、本院之判斷：　　
  ㈠原告主張被告於109年2月14日下午6時2分許，由彰化縣○○鄉○
    ○路00○0號前，以步行方式由北往南方向欲穿越劃有分向限
    制線、中間設有中央分向島之斗中路，甫自路外步入斗中路
    東往西方向之外側車道時，適有鄭獲才騎乘車牌號碼000-00
    0號普通重型機車，沿斗中路由東往西方向行駛外側車道至
    上址處，見被告突自路外步入該車道，已閃避不及而與被告
    發生碰撞，造成鄭獲才人車倒地，因而受有頭皮撕裂傷、四
    肢及臉部擦傷、腦部雙側硬腦膜下出血、左側顱內出血、左
    側顱骨骨折、左側肋骨骨折併血胸等傷害，經送醫急救後，
    仍於109年2月15日上午10時20分許，因顱內出血、頭部外傷
    導致中樞神經衰竭，傷重不治死亡，被告因此遭本院刑事庭
    以109年度交訴字第66號刑事判決判處被告犯過失致人於死
    罪，處有期徒刑8月等情，為兩造所不爭執，並經本院依職
    權調閱109年度交訴字第66號刑事卷宗（含偵查卷宗）審核
    無訛，自堪信原告上開主張為真實。
  ㈡按因故意或過失，不法侵害他人之權利者，負損害賠償責任
    。不法侵害他人致死者，對於支出醫療及增加生活上需要之
    費用或殯葬費之人，亦應負損害賠償責任；被害人對於第三
    人負有法定扶養義務者，加害人對於該第三人亦應負損害賠
    償責任。不法侵害他人致死者，被害人之父、母、子、女及
    配偶，雖非財產上之損害，亦得請求賠償相當之金額。民法
    第184條第1項前段、第192條第1項、第2項、第194條分別定
    有明文。經查：原告主張渠等為鄭獲才之配偶、子女，有原
    告戶籍謄本可憑，堪信為真實，本件被告確實有在不得穿越
    之劃有分向限制線、設有中央分向島之道路（即斗中路）貿
    然步行穿越之過失，致碰撞騎乘普通重型機車之鄭獲才而肇
    事，造成鄭獲才死亡，已如前述，被告應對鄭獲才負侵權行
    為之損害賠償責任。是原告請求被告賠償，自屬有據。
　㈢茲就原告得請求損害賠償之項目及金額，析述如下： 　
　⒈醫藥費用10,792元：原告張月珠對此部分提出彰化基督教醫
    院診斷書、收據等件為證，為被告所不爭執，自堪信為真正
    ，是原告張月珠請求被告賠付此部分支出，洵屬有據。
  ⒉殯葬費用227,565元部分：按殯葬費為收殮及埋葬費用，其賠
    償範圍應以實際支出之費用為準，且應斟酌被害人當地之習
    俗、被害人之身分、地位及生前經濟狀況決定之。原告鄭旦
    如主張因鄭獲才死亡支出殯葬服務費277,565元之事實，業
    據提出孝綜禮儀社價目表、彰化縣北斗鎮公所規費收入繳納
    收據聯等件為證，為被告所不爭執，自堪信為真正，是原告
    鄭旦如請求被告賠付此部分支出，洵屬有據。
  ⒊扶養費部分：
  ⑴按74年6月3日修正公布之民法第1116條之1規定：「夫妻互負
    扶養之義務，其負扶養義務之順序與直系血親卑親屬同，其
    受扶養權利之順序與直系血親尊親屬同」。夫妻互受扶養權
    利之順序，既與直系血親尊親屬同，自不以無謀生能力為必
    要。從而夫妻之一方因交通事故死亡時，他方自得依民法第
    192條第2項規定，向加害人請求扶養費損害賠償，但依民法
    第1117條規定，仍須以不能維持生活者為限，始得請求加害
    人賠償。所謂「不能維持生活」，係指不能以自己之財產維
    持生活者而言；反面言之，如能以自己之財產維持生活者（
    如以自己所有房屋出租收入之租金維持生活），自無受扶養
    之權利。
　⑵經查，原告張月珠名下雖有房屋1筆、土地1筆及股票15筆，
    財產總額為2,187,360元，而109年度有股利所得收入75,981
    元，此有本院職權查詢稅務財產所得調件明細表可憑，惟維
    持生活之需求，舉凡衣食住行之費用、醫療費用、休閒娛樂
    費等，均包括在內。而原告張月珠所有前開房地，為其住居
    地，難以冀求原告張月珠將之變現以維持生活，而扣除居住
    房地後，原告張月珠僅有上開股票15筆，但股票市價浮動甚
    大無法恆定，是原告張月珠無法憑藉上開房地及股票創造出
    足夠之孳息或財富以維持原告張月珠生活至平均餘命，是原
    告張月珠主張其不能獨力維持生活，請求被告給付扶養費，
    尚屬有據。而被告對於原告張月珠如得以向被告請求扶養費
    時，扶養費金額為688,665元並不爭執，是原告張月珠請求
    被告賠償扶養費用688,665元，應屬有據。
　⒋精神慰撫金部分：
  ⑴慰藉金之賠償須以人格權遭遇侵害，使精神上受有痛苦為必
    要，其核給之標準固與財產上損害之計算不同，然非不可斟
    酌雙方身分資力與加害程度，及其他各種情形核定相當之數
    額，是以所謂相當金額，應以實際加害之情形、被害人所受
    精神上痛苦之程度、賠償權利人之身分地位、經濟能力，並
    斟酌賠償義務人之經濟狀況、可歸責之程度等定之。
　⑵經查，鄭獲才於系爭事故發生時為65歲，生前設籍於彰化縣○
    ○鎮○○里○○街00號，與妻、子即原告張月珠、鄭元銘同居一
    處，可知家庭結構完整，家人關係融洽；竟因被告貿然行走
    穿越道路肇事，驟然辭世，原告無端痛失至親，所受之精神
    痛苦，不言可喻。本院審酌兩造之身分、地位、經濟能力，
    鄭獲才去世時之年齡及原告張月珠年老頓失相依為伴之配偶
    及其餘原告失去父親所受痛苦以及被告現已高齡，因系爭事
    故故亦受有頭部鈍傷、左側膝部挫傷、左側第8至第11肋骨
    閉鎖性骨折、左側肱骨閉鎖性骨折及血尿等傷害，且被告經
    彰化基督教醫療財圑法人彰化基督教醫院精神鑑定患有輕度
    失智症等一切情狀，認原告張月珠精神慰撫金之請求，於1,
    000,000元範圍內，原告鄭旦如、鄭元銘、鄭珮伶之精神慰
    撫金之請求，分別於800,000元範圍內，核屬公允適當。
  ⒌綜上所述，原告張月珠所受損害為1,699,457元（計算式：10
    ,792＋688,665＋1,000,000＝1,699,457），原告鄭旦如所受損
    害為1,027,565元（計算式：227,565＋800,000＝1,027,565）
    ，原告鄭元銘、鄭珮伶所受損害各為800,000元。
四、綜上所述，原告主張依侵權行為之法律關係，請求被告應給
    付原告張月珠1,699,457元、原告鄭旦如1,027,565元、原告
    鄭元銘800,000元、原告鄭珮伶800,000元，及自刑事附帶民
    事訴訟起訴狀繕本送達被告翌日即109年6月16日起至清償日
    止，按年息5%計算之利息，為有理由，應予准許，至原告逾
    此部分之請求，為無理由，應予駁回。
五、本件原告勝訴部分係依民事訴訟法第427條第2項第11款適用
    簡易程序所為被告敗訴之判決，依同法第389條第1項第3款
    規定，應依職權宣告假執行。並依同法第392條第2項規定，
    依職權宣告被告如預供相當之擔保，得免為假執行。
六、本件事證已臻明確，兩造其餘之攻擊或防禦方法，經本院斟
    酌後，認為均不足以影響本判決之結果，自無一一詳予論駁
    之必要。
七、本件原告提起刑事附帶民事訴訟，而由本院刑事庭依刑事訴
    訟法第504條第1項規定，裁定移送前來，依同條第2項規定
    免繳裁判費，且本院審理期間，亦未滋生其他訴訟必要費用
    ，無庸為訴訟費用負擔之諭知，附此敘明。
中　　華　　民　　國　　111 　年　　1 　　月　　7 　　日
                  臺灣彰化地方法院北斗簡易庭
                          法  官  楊鑫忠
以上正本係照原本作成。
如對本判決不服提起上訴，應於送達後20日內，向本院提出上訴
狀並表明上訴理由（須按對造人數附繕本）。
中　　華　　民　　國　　111 　年　　1 　　月　　7 　　日
                          書記官  張清秀